臺灣基隆地方法院民事裁定  
110年度監宣字第6號
聲  請  人  許賴春霞

相對人即受
監護宣告人  許傳旻  



利害關係人  許怡涓  

上列聲請人聲請監護宣告事件，本院裁定如下：          
    主    文
宣告許傳旻（男、民國00年00月00日生、身分證統一編號：Z000
000000號）為受監護宣告之人。
選定許賴春霞（女、民國00年0月00日生、身分證統一編號：Z00
0000000號）為受監護宣告之人之監護人。
指定許怡涓（女、民國00年00月00日生、身分證統一編號：Z000
000000號）為會同開具財產清冊之人。
聲請費用新臺幣壹仟元由受監護宣告之人負擔。
    理    由
一、聲請意旨略以：聲請人之子即相對人許傳旻於民國109年10
    月7日因腦部病變陷入昏迷，併有肺炎、肝炎及橫紋肌溶解
    症，目前臥床且意識不清，無自行活動能力，現安置於彰化
    縣上好護理之家，致不能為意思表示或受意思表示，為此聲
    請對其為監護之宣告，並聲請選任聲請人為監護人及指定利
    害關係人許怡涓為會同開立財產清冊之人等語。
二、按對於因精神障礙或其他心智缺陷，致不能為意思表示或受
    意思表示，或不能辨識其意思表示之效果者，法院得因本人
    、配偶、四親等內之親屬、最近一年有同居事實之其他親屬
    、檢察官、主管機關或社會福利機構之聲請，為監護之宣告
    ，民法第14條第1項定有明文。次按受監護宣告之人應置監
    護人；法院為監護之宣告時，應依職權就配偶、四親等內之
    親屬、最近一年有同居事實之其他親屬、主管機關、社會福
    利機構或其他適當之人選定一人或數人為監護人，並同時指
    定會同開具財產清冊之人；法院選定監護人時，應依受監護
    宣告之人之最佳利益，優先考量受監護宣告之人之意見，審
    酌一切情狀，並注意下列事項：㈠受監護宣告之人之身心狀
    態與生活及財產狀況。㈡受監護宣告之人與其配偶、子女或
    其他共同生活之人間之情感狀況。㈢監護人之職業、經歷、
    意見及其與受監護宣告之人之利害關係。㈣法人為監護人時
    ，其事業之種類與內容，法人及其代表人與受監護宣告之人
    之利害關係，民法第1110條、第1111條第1項及第1111條之1
    亦分別定有明文。
三、經查：
　㈠聲請人主張之前揭事實，業據其提出衛生福利部基隆醫院診
    斷證明書、戶籍謄本為證。又經本院依職權函請衛生福利部
    彰化醫院醫師對相對人之精神狀態為鑑定，其鑑定結果略以
    ：相對人於109年10月7日在家燒炭昏迷，經送醫診斷為一氧
    化碳中毒和代謝性腦病變，出院後意識仍不清醒，身體不能
    動，後安置於彰化縣社頭鄉上好護理之家接受照顧迄今。相
    對人於護理之家臥床，插鼻胃管、尿管，穿尿布，無法自行
    翻身，雙下肢屈曲萎縮，無法行走，目前之飲食、排泄、沐
    浴、更衣等日常生活起居，皆需要他人協助照護，無獨立生
    存能力。相對人記憶不佳，對時間、地點定向感不佳、計算
    能力不佳，理解及判斷力較差，無法管理處分自己財產。綜
    合以上所述，認相對人因「腦病變引起失智症」，失智障礙
    程度達中度，致其不能為意思表示、受意思表示和辨識其意
    思表示效果，可為「監護宣告」等語，有衛生福利部彰化醫
    院110年3月3日彰醫精字第1100500081號函附成年監護（輔
    助）鑑定書在卷可稽。綜合上情，足認相對人確因心智缺陷
    ，已達不能為意思表示或受意思表示之程度。從而，聲請人
    聲請對相對人為監護之宣告，為有理由，應予准許。
　㈡本院為審酌相對人之最佳利益，選任適任之監護人人選，依
    職權囑託基隆市政府社會處對聲請人為訪視調查，其綜合評
    估及具體建議略以：⒈監護意願評估：聲請人表示相對人手
    足皆希望由其擔任監護人，並表示身為人母有義務擔任監護
    人。⒉監護能力評估：聲請人意思表達清楚，身心狀況良好
    ，過去並無不利事由，有足夠監護能力。⒊監護時間評估：
    聲請人1個月會前往探望相對人1次，若有重要事情需處理時
    ，亦會協助。⒋監護環境評估：聲請人表示上好護理之家環
    境及照顧上皆不錯。⒌監護規劃評估：未來繼續由上好護理
    之家照顧，亦有配合之醫療醫院，規劃具體可行。故建議由
    聲請人擔任監護人等語，有基隆市政府110年2月19日基府社
    障貳字第1100205305號函附成年監護訪視調查評估報告在卷
    可參。另依職權囑託彰化縣政府社會處對相對人進行訪視調
    查，其綜合評估及具體建議略以：據訪視觀察，相對人現僅
    能臥床，其對於社工之呼喚會有轉頭、點頭之反應，也會以
    眼神專視社工，惟因其未具有語言能力，故對於社工之詢問
    僅能點頭，但無法了解其欲表達之涵義，又觀察其四肢有明
    顯萎縮之狀況，而其衣著整潔，外露肌膚無傷痕，評估其目
    前受照顧狀況良好。另本件僅訪視到相對人，致無法對本案
    之監護人提出評估與建議等語，有財團法人台中市私立龍眼
    林社會福利慈善事業基金會110年3月5日財龍老字第1100300
    03號函附卷可稽。
　㈢本院參酌前揭訪視報告及卷內相關事證，認聲請人為相對人
    之母，其係因考量相對人之身體狀況，身為人母有義務處理
    子女事務，爰提出本件聲請，監護動機單純，且相對人之醫
    療照顧及開銷事宜亦由聲請人協助處理，相對人受照顧狀況
    良好，彼此互動關係尚佳，自適宜擔任相對人之監護人；而
    利害關係人許怡涓則為相對人之姊姊，亦為相對人之至親，
    自有瞭解相對人之財產狀況，以利監督之必要。參以聲請人
    、利害關係人、相對人其餘最近親屬即其兄許勝富、姊許瑄
    芬均同意由聲請人擔任監護人，並由許怡涓擔任會同開具財
    產清冊之人，有聲請人提出之親屬會議同意書在卷可稽，故
    本院審酌上情，認由聲請人擔任監護人，應符合受監護宣告
    之人之最佳利益，爰選定聲請人為監護人，並指定許怡涓為
    會同開具財產清冊之人。另監護人許賴春霞應依據民法第11
    13條準用同法第1099條第1項之規定，對於受監護宣告之人
    即相對人之財產，會同許怡涓於2個月內開具財產清冊，並
    陳報法院，併此敘明。
四、依家事事件法第164條第2項，裁定如主文。
中　　華　　民　　國　　110 　年　　3 　　月　　10　　日
　　　　　　　　　家事法庭法  官　王美婷 
以上正本係照原本作成。
如不服本裁定應於送達後十日內向本院提出抗告狀，並繳納抗告
費新臺幣1千元。
中　　華　　民　　國　　110 　年　　3 　　月　　10　　日
　　　　　　　　　  　　　書記官　施鴻均